臺灣高等法院臺中分院刑事判決　　　　100年度上訴字第801號
上　訴　人　臺灣彰化地方法院檢察署檢察官
被　　　告　陳俊杰
上列上訴人因被告殺人未遂等案件，不服臺灣彰化地方法院99年
度訴字第916號，中華民國100年2月22日第一審判決（起訴案號
：臺灣彰化地方法院檢察署99年度偵字第5809號），提起上訴，
本院判決如下：
    主  文
上訴駁回。
    理  由
一、依刑事訴訟法第350條、第361條、第362條、第367條規定，
    不服地方法院之第一審判決而上訴者，須提出上訴書狀，並
    應敘述具體理由，為上訴必備之程式；其所提出之書狀未敘
    述上訴理由，或僅曾以言詞陳述上訴理由者，均應於上訴期
    間屆滿後二十日內補提理由書於第一審法院。第一審法院經
    形式審查，認逾期未補提上訴理由者，應定期間先命補正；
    逾期未補正者，為上訴不合法律上之程式，應以裁定駁回。
    倘已提出上訴理由，但所提非屬具體理由者，則由第二審法
    院以上訴不合法律上之程式，判決駁回。而所謂具體理由，
    必係依據卷內既有訴訟資料或提出新事證，指摘或表明第一
    審判決有何採證認事、用法或量刑等足以影響判決本旨之不
    當或違法，而構成應予撤銷之具體事由，始克當之（例如：
    依憑證據法則具體指出所採證據何以不具證據能力，或依憑
    卷證資料，明確指出所為證據證明力之判斷如何違背經驗、
    論理法則）；倘僅泛言原判決認定事實錯誤、違背法令、量
    刑失之過重或輕縱，而未依上揭意旨指出具體事由，或形式
    上雖已指出具體事由，然該事由縱使屬實，亦不足以認為原
    判決有何不當或違法者（例如：對不具有調查必要性之證據
    ，法院未依聲請調查亦未說明理由，或援用證據不當，但除
    去該證據仍應為同一事實之認定），皆難謂係具體理由，俾
    與第二審上訴制度旨在請求第二審法院撤銷、變更第一審不
    當或違法之判決，以實現個案救濟之立法目的相契合，並節
    制濫行上訴（最高法院97年度臺上字第892號判決意旨可資
    參照）。又理由是否具體，則屬第二審法院審查之範圍，不
    在命補正之列，亦即上訴書狀已記載理由，並有具體之敘述
    時，其上訴既屬合法，第二審法院固應就其理由之是否可取
    ，為實體之審理及判斷；如認其上訴書狀雖記載理由，但並
    未具體敘述時，則無須再命補正，可逕認其上訴不合法，以
    判決駁回之（此有最高法院97年度臺上字第1281號判決意旨
    可參）。
二、本件檢察官不服原審判決提起上訴，其上訴理由係以：被告
    陳俊杰（下稱被告）於事發之際，曾持西瓜刀追砍彰化縣警
    察局北斗分局埤頭分駐所員警詹金耀達1、200公尺，又持西
    瓜刀砍向另一名員警楊智任時，係猛力揮擊，朝楊智任之身
    體重要部位胸部橫砍，並咆哮「給你死」之言語。衡以常情
    ，持刀向人之身體重要部位用力橫砍，極有可能造成對方死
    亡，被告身為一社會歷練豐富之成年人，對此應非無預見可
    能，從而被告應有不確定之殺人故意，原審對此漏未詳查，
    認被告僅涉犯妨害公務罪，適用法律有所違誤。縱認被告不
    具殺人故意，僅涉犯妨害公務罪，然其行為手段兇狠，若非
    詹金耀迅速逃離及楊智任持竹棍抵擋，其2人或許均已遭殺
    害，足見被告漠視法紀，視人命如草芥，理應論以重典，原
    審量刑亦顯然過輕，爰上訴請求將原判決撤銷，更為適法之
    判決等語。
三、按採證認事本屬事實審法院之職權，事實審法院得依證據法
    則，本於自由心證予以斟酌，作合理之比較，定其取捨，判
    決內若已論敘其何以作此判斷之心證理由，且所為取捨判斷
    不違背經驗法則或論理法則，即不生判決違背法令之問題。
    經查，本件原審依憑證人即被害人詹金耀與楊智任之證述、
    證人黎如妹及江瑞庭之證述、被告之供述、被告之呼氣酒精
    濃度測定紀錄表、照片、扣案西瓜刀1支、行政院衛生署草
    屯療養院民國99年12月9日草療精字第8227號函及所附之精
    神鑑定報告書等證據，認定被告於99年6月10日因與其妻黎
    如妹發生爭執，致黎如妹前往彰化縣警察局北斗分局埤頭分
    駐所報警表示遭到家暴，被告原攜同其女至警局欲帶黎如妹
    一同返家，惟因到場之社工江瑞庭評估後認該名未成年子女
    有緊急安置之必要，員警要求被告將其女留下後自行離去，
    被告即因心情惡劣而於飲用酒精類飲料後返回其住處休息。
    至同日下午5時許，因黎如妹擔心家中另名未成年子女安危
    ，乃由前開分駐所員警詹金耀、楊智任、社工江瑞庭偕同黎
    如妹返家訪視，以確認有無緊急安置之必要，然被告誤認其
    子亦將遭員警帶走安置，與員警一陣拉扯後將幼子搶回身邊
    並帶回屋內之際，一時情緒失控，順手取出其所有之西瓜刀
    1 把，基於妨害警察行使職務之犯意，衝出屋外先後追砍員
    警詹金耀、楊智任，並恫嚇稱「給你死」等語，而以此強暴
    方式妨害員警詹金耀、楊智任依法執行職務等情，業已詳敘
    其所憑證據與認定之理由，而認被告觸犯刑法第135條第1項
    之對於公務員依法執行職務時施強暴罪。至於上訴人所稱被
    告涉有殺人故意部分，因行為人有無殺人犯意，為個人內在
    之心理狀態，欲判斷其主觀上之犯意究係殺人或傷害或其他
    犯意，應就外在之一切證據，例如行為人犯罪之動機、兇器
    類別、行兇之具體過程、案發當時之情境、攻擊後之後續動
    作是否意在取被害人性命，其與被害人之關係，有無宿怨等
    因素綜合研析。被告固坦承於前開時、地有持西瓜刀揮舞，
    惟堅決否認有何殺人犯意，辯稱：當天伊酒後在休息時，黎
    如妹帶員警來說要將伊兒子帶走，但因為當天伊女兒已經被
    員警暫留保護，所以伊一時怒火中燒將伊兒子拉進屋內後隨
    手抄起廚房內西瓜刀追了出去，印象中似乎有與1名持竹竿
    之員警對峙，後來也有被壓制的印象，但因酒醉記憶模糊，
    伊已經想不起當時到底持西瓜刀做了什麼等語。被告上開供
    述雖核與證人詹金耀、楊智任之證述大致相符（見原審卷第
    43至49頁），然參以被告於案發後當日晚間8時2分許，在彰
    化縣警察局北斗分局埤頭分駐所實施呼氣酒精濃度測試，測
    試值仍高達每公升0.43毫克，有酒精測定紀錄表1份可稽，
    被告既與證人詹金耀、楊智任均素不相識，前無宿怨，足見
    當時應係因被告酒後自控能力下降，又主觀認定所謂「緊急
    安置」即係將其子女帶離身邊，一時衝動，隨手拿起廚房桌
    上之西瓜刀欲趕走所謂「即將帶走子女之人」，並非事先準
    備兇器及有計畫之預謀犯案，實難想像被告會僅因員警到場
    執行公務，即萌生置到場員警於死地之動機；再者，被告當
    時雖因情緒激動而揮刀亂砍，然一直距離所追趕之詹金耀、
    楊智任尚有段距離，詹金耀、楊智任亦均未受傷，業據證人
    詹金耀、楊智任證述明確，證人楊智任甚至明確證稱：「（
    當時被告砍你那一刀，是否絕對砍不到你？）有點距離，但
    是我怕他衝過來，絕對砍不到我」等語（見原審卷第48頁）
    ，是亦無從僅以被害人楊智任以竹棍抵擋之位置在胸口處，
    遽認被告當時係朝人身體重要部位揮砍而得確認其有殺人故
    意；又被告雖在追砍過程中，曾恫嚇稱「給你死」等語，然
    此亦不能排除其係當時激動情緒下脫口而出之氣憤用語，於
    查無積極證據堪認其係出於內心真正意思之情形下，尚難單
    憑此遽為不利於被告之認定，是原審判決認事用法並無不當
    或違法之處。又關於量刑輕重係屬事實審法院得依職權自由
    裁量之事項，苟已斟酌刑法第57條各款所列情狀而未逾越法
    定刑度，不得遽指為違法，且在同一犯罪事實與情節，如別
    無其他加重或減輕之原因，下級審量定之刑，亦無過重或失
    輕之不當情形，則上級審法院對下級審法院之職權行使，原
    則上應予尊重（最高法院72年度臺上字第6696號、75年度臺
    上字第7033號判例及85年度臺上字第2446號判決參照）。本
    件原判決就認定被告犯罪所憑之證據，已詳予調查審酌，核
    無違背證據法則及論理法則，就量刑方面，亦已審酌被告無
    前科之素行、犯罪一切情狀及犯罪後態度等刑法第57條各款
    所列情狀，量處有期徒刑4月，如易科罰金，以新臺幣1000
    元折算一日，未逾越法定刑度，亦無過重或過輕情形，且所
    處之刑亦符合「罰當其罪」之原則，並無輕重失衡之情形。
四、綜上所述，本院依形式上觀察認原審所為被告犯妨害公務罪
    之判決，既已詳盡說明其認事用法之依據，併已敘明被告所
    為尚不足構成殺人未遂罪而不另為無罪諭知之理由，核無違
    反證據法則、經驗法則及論理法則，其認事用法並無違法或
    不當之處，雖依上訴人前開上訴理由形式上觀之，似有指摘
    或表明第一審判決有何採證認事等不當或違法之處，然其所
    列上訴理由，業經原審詳予審酌而認定如前，尚無再予調查
    之必要，是檢察官之上訴實非依據卷內訴訟資料或提出新事
    證，指摘或表明第一審判決有何足以影響判決本旨之不當或
    違法，而構成應予撤銷之具體事由，自難認符合首揭規定之
    上訴具體理由，本件上訴自不合法定上訴程式，應予駁回，
    並不經言詞辯論為之。
五、據上論斷，應依刑事訴訟法第367條前段、第372條，判決如
    主文。
中　　華　　民　　國　100　　年　　5　　月　 　2　　日
        　　刑事第二庭    審判長法　官  邱　顯　祥
　　　　　　　　　　　　　　    法　官  姚　勳　昌
　　　　　　　　　　　　　　　  法　官  張　國　忠
以上正本證明與原本無異。
檢察官就殺人未遂部分得上訴。
被告不得上訴。
得上訴部分，如不服本判決應於收受送達後10日內向本院提出上
訴書狀，其未敘述上訴之理由者，並得於提起上訴後10日內向本
院補提理由書（均須按他造當事人之人數附繕本）「切勿逕送上
級法院」。
　　　　　　　　　　　　 　　　 書記官  卓  佳  儀
中　　華　　民　　國　100　　年　　5　　月　 　2　　日
臺灣高等法院臺中分院刑事判決　　　　100年度上訴字第801號
上　訴　人　臺灣彰化地方法院檢察署檢察官
被　　　告　陳俊杰
上列上訴人因被告殺人未遂等案件，不服臺灣彰化地方法院99年
度訴字第916號，中華民國100年2月22日第一審判決（起訴案號
：臺灣彰化地方法院檢察署99年度偵字第5809號），提起上訴，
本院判決如下：
    主  文
上訴駁回。
    理  由
一、依刑事訴訟法第350條、第361條、第362條、第367條規定，
    不服地方法院之第一審判決而上訴者，須提出上訴書狀，並
    應敘述具體理由，為上訴必備之程式；其所提出之書狀未敘
    述上訴理由，或僅曾以言詞陳述上訴理由者，均應於上訴期
    間屆滿後二十日內補提理由書於第一審法院。第一審法院經
    形式審查，認逾期未補提上訴理由者，應定期間先命補正；
    逾期未補正者，為上訴不合法律上之程式，應以裁定駁回。
    倘已提出上訴理由，但所提非屬具體理由者，則由第二審法
    院以上訴不合法律上之程式，判決駁回。而所謂具體理由，
    必係依據卷內既有訴訟資料或提出新事證，指摘或表明第一
    審判決有何採證認事、用法或量刑等足以影響判決本旨之不
    當或違法，而構成應予撤銷之具體事由，始克當之（例如：
    依憑證據法則具體指出所採證據何以不具證據能力，或依憑
    卷證資料，明確指出所為證據證明力之判斷如何違背經驗、
    論理法則）；倘僅泛言原判決認定事實錯誤、違背法令、量
    刑失之過重或輕縱，而未依上揭意旨指出具體事由，或形式
    上雖已指出具體事由，然該事由縱使屬實，亦不足以認為原
    判決有何不當或違法者（例如：對不具有調查必要性之證據
    ，法院未依聲請調查亦未說明理由，或援用證據不當，但除
    去該證據仍應為同一事實之認定），皆難謂係具體理由，俾
    與第二審上訴制度旨在請求第二審法院撤銷、變更第一審不
    當或違法之判決，以實現個案救濟之立法目的相契合，並節
    制濫行上訴（最高法院97年度臺上字第892號判決意旨可資
    參照）。又理由是否具體，則屬第二審法院審查之範圍，不
    在命補正之列，亦即上訴書狀已記載理由，並有具體之敘述
    時，其上訴既屬合法，第二審法院固應就其理由之是否可取
    ，為實體之審理及判斷；如認其上訴書狀雖記載理由，但並
    未具體敘述時，則無須再命補正，可逕認其上訴不合法，以
    判決駁回之（此有最高法院97年度臺上字第1281號判決意旨
    可參）。
二、本件檢察官不服原審判決提起上訴，其上訴理由係以：被告
    陳俊杰（下稱被告）於事發之際，曾持西瓜刀追砍彰化縣警
    察局北斗分局埤頭分駐所員警詹金耀達1、200公尺，又持西
    瓜刀砍向另一名員警楊智任時，係猛力揮擊，朝楊智任之身
    體重要部位胸部橫砍，並咆哮「給你死」之言語。衡以常情
    ，持刀向人之身體重要部位用力橫砍，極有可能造成對方死
    亡，被告身為一社會歷練豐富之成年人，對此應非無預見可
    能，從而被告應有不確定之殺人故意，原審對此漏未詳查，
    認被告僅涉犯妨害公務罪，適用法律有所違誤。縱認被告不
    具殺人故意，僅涉犯妨害公務罪，然其行為手段兇狠，若非
    詹金耀迅速逃離及楊智任持竹棍抵擋，其2人或許均已遭殺
    害，足見被告漠視法紀，視人命如草芥，理應論以重典，原
    審量刑亦顯然過輕，爰上訴請求將原判決撤銷，更為適法之
    判決等語。
三、按採證認事本屬事實審法院之職權，事實審法院得依證據法
    則，本於自由心證予以斟酌，作合理之比較，定其取捨，判
    決內若已論敘其何以作此判斷之心證理由，且所為取捨判斷
    不違背經驗法則或論理法則，即不生判決違背法令之問題。
    經查，本件原審依憑證人即被害人詹金耀與楊智任之證述、
    證人黎如妹及江瑞庭之證述、被告之供述、被告之呼氣酒精
    濃度測定紀錄表、照片、扣案西瓜刀1支、行政院衛生署草
    屯療養院民國99年12月9日草療精字第8227號函及所附之精
    神鑑定報告書等證據，認定被告於99年6月10日因與其妻黎
    如妹發生爭執，致黎如妹前往彰化縣警察局北斗分局埤頭分
    駐所報警表示遭到家暴，被告原攜同其女至警局欲帶黎如妹
    一同返家，惟因到場之社工江瑞庭評估後認該名未成年子女
    有緊急安置之必要，員警要求被告將其女留下後自行離去，
    被告即因心情惡劣而於飲用酒精類飲料後返回其住處休息。
    至同日下午5時許，因黎如妹擔心家中另名未成年子女安危
    ，乃由前開分駐所員警詹金耀、楊智任、社工江瑞庭偕同黎
    如妹返家訪視，以確認有無緊急安置之必要，然被告誤認其
    子亦將遭員警帶走安置，與員警一陣拉扯後將幼子搶回身邊
    並帶回屋內之際，一時情緒失控，順手取出其所有之西瓜刀
    1 把，基於妨害警察行使職務之犯意，衝出屋外先後追砍員
    警詹金耀、楊智任，並恫嚇稱「給你死」等語，而以此強暴
    方式妨害員警詹金耀、楊智任依法執行職務等情，業已詳敘
    其所憑證據與認定之理由，而認被告觸犯刑法第135條第1項
    之對於公務員依法執行職務時施強暴罪。至於上訴人所稱被
    告涉有殺人故意部分，因行為人有無殺人犯意，為個人內在
    之心理狀態，欲判斷其主觀上之犯意究係殺人或傷害或其他
    犯意，應就外在之一切證據，例如行為人犯罪之動機、兇器
    類別、行兇之具體過程、案發當時之情境、攻擊後之後續動
    作是否意在取被害人性命，其與被害人之關係，有無宿怨等
    因素綜合研析。被告固坦承於前開時、地有持西瓜刀揮舞，
    惟堅決否認有何殺人犯意，辯稱：當天伊酒後在休息時，黎
    如妹帶員警來說要將伊兒子帶走，但因為當天伊女兒已經被
    員警暫留保護，所以伊一時怒火中燒將伊兒子拉進屋內後隨
    手抄起廚房內西瓜刀追了出去，印象中似乎有與1名持竹竿
    之員警對峙，後來也有被壓制的印象，但因酒醉記憶模糊，
    伊已經想不起當時到底持西瓜刀做了什麼等語。被告上開供
    述雖核與證人詹金耀、楊智任之證述大致相符（見原審卷第
    43至49頁），然參以被告於案發後當日晚間8時2分許，在彰
    化縣警察局北斗分局埤頭分駐所實施呼氣酒精濃度測試，測
    試值仍高達每公升0.43毫克，有酒精測定紀錄表1份可稽，
    被告既與證人詹金耀、楊智任均素不相識，前無宿怨，足見
    當時應係因被告酒後自控能力下降，又主觀認定所謂「緊急
    安置」即係將其子女帶離身邊，一時衝動，隨手拿起廚房桌
    上之西瓜刀欲趕走所謂「即將帶走子女之人」，並非事先準
    備兇器及有計畫之預謀犯案，實難想像被告會僅因員警到場
    執行公務，即萌生置到場員警於死地之動機；再者，被告當
    時雖因情緒激動而揮刀亂砍，然一直距離所追趕之詹金耀、
    楊智任尚有段距離，詹金耀、楊智任亦均未受傷，業據證人
    詹金耀、楊智任證述明確，證人楊智任甚至明確證稱：「（
    當時被告砍你那一刀，是否絕對砍不到你？）有點距離，但
    是我怕他衝過來，絕對砍不到我」等語（見原審卷第48頁）
    ，是亦無從僅以被害人楊智任以竹棍抵擋之位置在胸口處，
    遽認被告當時係朝人身體重要部位揮砍而得確認其有殺人故
    意；又被告雖在追砍過程中，曾恫嚇稱「給你死」等語，然
    此亦不能排除其係當時激動情緒下脫口而出之氣憤用語，於
    查無積極證據堪認其係出於內心真正意思之情形下，尚難單
    憑此遽為不利於被告之認定，是原審判決認事用法並無不當
    或違法之處。又關於量刑輕重係屬事實審法院得依職權自由
    裁量之事項，苟已斟酌刑法第57條各款所列情狀而未逾越法
    定刑度，不得遽指為違法，且在同一犯罪事實與情節，如別
    無其他加重或減輕之原因，下級審量定之刑，亦無過重或失
    輕之不當情形，則上級審法院對下級審法院之職權行使，原
    則上應予尊重（最高法院72年度臺上字第6696號、75年度臺
    上字第7033號判例及85年度臺上字第2446號判決參照）。本
    件原判決就認定被告犯罪所憑之證據，已詳予調查審酌，核
    無違背證據法則及論理法則，就量刑方面，亦已審酌被告無
    前科之素行、犯罪一切情狀及犯罪後態度等刑法第57條各款
    所列情狀，量處有期徒刑4月，如易科罰金，以新臺幣1000
    元折算一日，未逾越法定刑度，亦無過重或過輕情形，且所
    處之刑亦符合「罰當其罪」之原則，並無輕重失衡之情形。
四、綜上所述，本院依形式上觀察認原審所為被告犯妨害公務罪
    之判決，既已詳盡說明其認事用法之依據，併已敘明被告所
    為尚不足構成殺人未遂罪而不另為無罪諭知之理由，核無違
    反證據法則、經驗法則及論理法則，其認事用法並無違法或
    不當之處，雖依上訴人前開上訴理由形式上觀之，似有指摘
    或表明第一審判決有何採證認事等不當或違法之處，然其所
    列上訴理由，業經原審詳予審酌而認定如前，尚無再予調查
    之必要，是檢察官之上訴實非依據卷內訴訟資料或提出新事
    證，指摘或表明第一審判決有何足以影響判決本旨之不當或
    違法，而構成應予撤銷之具體事由，自難認符合首揭規定之
    上訴具體理由，本件上訴自不合法定上訴程式，應予駁回，
    並不經言詞辯論為之。
五、據上論斷，應依刑事訴訟法第367條前段、第372條，判決如
    主文。
中    華    民    國  100    年    5    月     2    日
            刑事第二庭    審判長法  官  邱  顯  祥
                                法  官  姚  勳  昌
                                法  官  張  國  忠
以上正本證明與原本無異。
檢察官就殺人未遂部分得上訴。
被告不得上訴。
得上訴部分，如不服本判決應於收受送達後10日內向本院提出上
訴書狀，其未敘述上訴之理由者，並得於提起上訴後10日內向本
院補提理由書（均須按他造當事人之人數附繕本）「切勿逕送上
級法院」。
                                書記官  卓  佳  儀
中    華    民    國  100    年    5    月     2    日
